臺灣臺北地方法院刑事判決　　　　　　　　　　　　 93年度自字第262號
自　訴　人　傳展興業股份有限公司
代　表　人　陳蔡淑汝
自訴代理人　江東原律師
　　　　　　許英傑律師
被　　　告　丁○○
　　　　　　甲○○
上列被告等因偽造文書等案件，經自訴人提起自訴，本院判決如
左：
    主  文
甲○○連續行使變造私文書，足以生損害於他人及公眾，處有期
徒刑肆月，如易科罰金，以參佰元折算壹日。未扣案偽造之「霖
泰營造股份有限公司」、「丁○○」印章各壹枚及工程承攬合約
書、法定抵押權拋棄切結書及空白紙條上偽造之「霖泰營造股份
有限公司」印文參枚、「丁○○」印文貳拾貳均沒收。
丁○○無罪。
    事  實
一、甲○○與丁○○任負責人之霖泰營造股份有限公司（設臺北
    縣永和市○○路二０三巷三弄四號四樓，下稱霖泰公司，實
    際負責人為乙○○，民國八十八年九月十四日變更負責人為
    萬久治，八十九年九月十一日又變更為乙○○迄今）約定共
    同承攬傳展興業股份有限公司（設桃園縣楊梅鎮○○路三十
    號，負責人為陳蔡淑汝，下稱傳展公司）楊梅廠辦工程，由
    甲○○實際負責該工程承攬合約之簽訂、修訂、工地之工務
    事宜，霖泰公司與傳展公司則分別由甲○○、傳展公司總經
    理丙○○代表共同於八十七年八月二十日簽定工程承攬合約
    ，甲○○並於合約書上簽名任見證人。惟因傳展公司總經理
    丙○○對於因工程興建所需款項之融資事宜並未依原定計畫
    辦理，遂與甲○○協議修改工程合約第五條第三項之付款方
    式，將原合約約定「五、付款辦法：...3. 付款方式：百分
    之七十由經建公司專款給付，百分之二十，二個月期票」之
    內容修改為「五、付款辦法：...3. 付款方式：百分之十現
    金，百分之三十，一個月票期，百分之三十，二個月票期，
    百分之三十，三個月票期」，並在修改處蓋用與簽約時相同
    之霖泰公司負責人丁○○之印章，然丙○○嗣後發現合約之
    附件即「付款方法」竟漏未一併修改，遂於合約簽定後二、
    三個月某日，又與甲○○共同協議修改附件內容，將「一、
    基礎結構完成百分之三十。... 五、辦公室拆架裝修完成百
    分之十五。六、取得使用執照百分之十五。」修改為「一、
    基礎結構完成百分之二十。... 五、辦公室拆架裝修完成百
    分之二十。六、取得使用執照百分之二十。」，甲○○同時
    有感於使用霖泰公司印章都需回公司向乙○○拿取有所不便
    ，為儘速取得工程款項，明知乙○○僅授權其處理上開合約
    簽訂、修改及工務事宜，並未授權代刻霖泰公司及負責人丁○○之印章，竟基於行使變造私文書之概括犯意，未經霖泰
    公司實際負責人乙○○之同意，於修改附件同日前往臺北市
    ○○○路一段之彰化商業銀行附近某刻印店委託不知情之刻
    印店人員代為刻「霖泰營造股份有限公司」、「丁○○」印
    章而偽造該二印章，並於空白字條上偽造「霖泰營造股份有
    限公司」、「丁○○」各一枚後，旋即於合約、附件修改處
    、上方各蓋用偽造之「丁○○」印章而變造上開工程承攬合
    約二份後（甲○○、傳展公司所持契約一式二份），交付傳
    展公司丙○○而行使之，足以生損害於傳展公司、霖泰公司
    、丁○○。嗣於八十八年五月間某日，甲○○為處理工程款
    項，再基於行使偽造私文書之犯意，未經乙○○之同意，又
    持前開偽造之印章蓋用而偽造法定抵押權拋棄切結書，並交
    付予傳展公司丙○○而行使之，亦足生損害於傳展公司、霖
    泰公司、丁○○。其後傳展公司因不滿甲○○工程施作進度
    及品質未符合約定而不願給付工程款，甲○○竟再承前行使
    變造私文書之犯意，並另基於為自己及霖泰公司不法所有之
    意圖，以霖泰公司所持有之上開工程承攬合約第五條第三款
    修改處塗銷，並將契約及附件上蓋用其前偽造之「丁○○」
    印文亦一併塗去之方式，再變造該工程承攬合約後，經不知
    情之霖泰公司負責人乙○○同意，於九十年五月十四日由甲○○、霖泰公司以該變造之工程承攬合約共同向本院對傳展
    公司提起給付承攬報酬之民事訴訟而行使之，由本院民事庭
    以九十年度訴字第二二五四號民事事件審理中，又由於甲○○於民事起訴狀上記載傳展公司地址為舊址「臺北市○○○
    路○段二一三號」，而非傳展公司於上開工程完成後搬遷之
    「桃園縣楊梅鎮○○路三十號」，致開庭之通知書未能送達
    傳展公司，本院民事庭遂經一造辯論，基於該變造之工程承
    攬合約而陷於錯誤，於九十年九月七日以九十年度訴字第二
    二五四號判決「被告（即傳展公司）應給付原告甲○○或霖
    泰營造股份有限公司新台幣參佰壹拾壹萬肆仟元，及自附表
    所示之發票日起至清償日止，按週年利率百分之六計算之利
    息。訴訟費用由被告負擔。本判決於原告以新台幣壹佰零參
    萬捌仟元供擔保後，得假執行。」，並於同年十月十八日確
    定，足以生損害於傳展公司、霖泰公司、司法機關對於民事
    事件審理之正確性，甲○○則因此詐得傳展公司應給付新台
    幣（下同）三百十一萬四千元之確定判決之利益。嗣因甲○○及霖泰公司持確定判決聲請查封傳展公司所有之不動產後
    ，經傳展公司委任訴訟代理人閱覽上開民事卷宗後，始悉上
    情。
二、案經自訴人傳展公司提起自訴。
    理  由
壹、有罪部分：
一、訊據被告甲○○固不否認與霖泰公司共同承攬自訴人傳展公
    司上開楊梅廠辦工程，並以見證人身分簽署工程承攬合約，
    嗣因工程款項糾紛，遂於九十年五月十四日經不知情之霖泰
    公司實際負責人乙○○同意後，向本院民事庭對自訴人公司
    提起給付承攬報酬之訴訟，經本院民事庭以其記載之「臺北
    市○○○路○段二一三號」地址向自訴人公司送達通知書後
    ，因自訴人公司未到庭辯論，經本院以一造辯論判決「被告
    應給付原告甲○○或霖泰營造股份有限公司新台幣參佰壹拾
    壹萬肆仟元，及自附表所示之發票日起至清償日止，按週年
    利率百分之六計算之利息。訴訟費用由被告負擔。本判決於
    原告以新台幣壹佰零參萬捌仟元供擔保後，得假執行。」確
    定，並由其持該確定判決對自訴人公司之不動產聲請強制執
    行等情，惟矢口否認有何行使偽造私文書、行使變造私文書
    、詐欺得利之犯行，辯稱：其並未偽造「霖泰營造股份有限
    公司」、「丁○○」之印章、印文，更無與自訴人公司實際
    負責人丙○○另行協議修改契約及附件內容，向本院民事庭
    所提出之契約係真正之合約，且伊與自訴人公司就本件工程
    款確有糾紛，自訴人公司所用以支付工程款之支票有多數跳
    票不獲兌現云云。
二、經查：
  (一)被告甲○○與霖泰公司共同承攬自訴人公司楊梅廠辦工程，
    並代表霖泰公司與自訴人公司總經理丙○○共同簽訂工程承
    攬合約，其後雙方因工程施作品質與進度之問題就工程款項
    之給付發生糾紛，被告甲○○則於九十年五月十四日與霖泰
    公司實際負責人乙○○共同以該工程承攬合約向自訴人公司
    提起給付承攬報酬之訴訟，被告甲○○並在起訴狀上記載該
    民事訴訟之被告即自訴人公司之地址為「臺北市○○○路○
    段二一三號」，嗣因自訴人公司未到庭為辯論，承辦法官遂
    以一造辯論依該民事訴訟之原告即被告甲○○與霖泰公司所
    提出之工程承攬合約判決「被告（即自訴人公司）應給付原
    告甲○○或霖泰營造股份有限公司新台幣參佰壹拾壹萬肆仟
    元，及自附表所示之發票日起至清償日止，按週年利率百分
    之六計算之利息。訴訟費用由被告負擔。本判決於原告以新
    台幣壹佰零參萬捌仟元供擔保後，得假執行。」，並於同年
    十月十八日確定等情，為被告甲○○與自訴人所不否認，並
    經本院調閱本院上開九十年度訴字第二二五四號民事事件卷
    宗全卷暨所附起訴狀、工程承攬合約、言詞辯論筆錄、判決
    書、民事判決確定證明書後核閱無誤（均影印後附卷），堪
    信為真實。
  (二)被告甲○○雖否認與自訴人公司總經理丙○○於合約簽定後
    又協議修改合約內容之付款辦法，並另刻霖泰公司暨負責人
    丁○○之大、小印章，且蓋用於修改處等節，惟經核對自訴
    人公司所提出之修改過工程承攬合約與被告甲○○向本院提
    起民事訴訟所憑之工程承攬合約，合約內容之文字除自訴人
    公司所提出之合約第五條第三項付款方式有修改為「五、付
    款辦法：...3. 付款方式：百分之十現金，百分之三十，一
    個月票期，百分之三十，二個月票期，百分之三十，三個月
    票期」，係被告甲○○所提出之合約上所無者外，二份合約
    之附件均將「一、基礎結構完成百分之三十。... 五、辦公
    室拆架裝修完成百分之十五。六、取得使用執照百分之十五
    。」修改為「一、基礎結構完成百分之二十。... 五、辦公
    室拆架裝修完成百分之二十。六、取得使用執照百分之二十
    。」，有該二合約附卷可供相互比對，則自訴人所指於合約
    簽定後又協議修改合約內容（含附件）乙節，即非不可採。
    且衡諸常情，合約之內容關係合約當事人之權利義務，如有
    增添修改，自會於增添修改處另行蓋章以示慎重，惟被告甲○○所提出之合約附件雖有修改為上開文字內容，卻僅有在
    劃去「三十」、「十五」、「十五」之文字上蓋有自訴人公
    司負責人「陳蔡淑汝」之印文，其下所另行以手寫方式增加
    之「二十」、「二十」、「二十」等文字竟未另外蓋用印文
    ，實啟人疑竇。
  (三)證人即代表自訴人公司簽約之丙○○於本院審理中證述：合
    約簽定之後，因為沒有申請融資，所以就第五條第三項付款
    方式內容作修改，第一次修改時有加蓋霖泰公司負責人「丁○○」之印章（即合約上較大之「丁○○」印文），後來因
    為合約附件即付款方式忘記一併修改，所以在簽約後二、三
    個月某日，被告甲○○來請款時，就請他修改，當時被告甲○○因為沒有帶原來簽約所用的霖泰公司印章，所以就到公
    司附近臺北市○○○路○段彰化商業銀行附近的刻印店去刻
    了一副霖泰公司及負責人丁○○之印章，刻好之後，被告甲○○將委託刻印時所寫之刻印內容的字條包著刻好的印章一
    起帶到公司，而且為了慎重起見，被告甲○○在合約上修改
    處與原來曾經蓋章之部分，包括第五條第三項、附件及立合
    約書人處都重新蓋章（即合約上較小之「丁○○」印文），
    被告甲○○蓋好章之後，留下了包印章的字條，只帶走印章
    ，其當時也為了慎重，將該字條留下，之後被告甲○○又以
    相同的「霖泰營造股份有限公司」、「丁○○」印章蓋用於
    法定抵押權拋棄切結書上等情（見本院九十四年三月九日審
    判筆錄第三至五頁、九十四年三月三十日審判筆錄第十至十
    二頁），並提出該字條附卷，且有被告甲○○所不否認為其
    簽寫之法定抵押權拋棄切結書可憑。
  (四)被告甲○○雖不否認字條上「霖泰營造股份有限公司」、「
    丁○○」、「甲○○」之簽名都是伊所簽，惟僅辯稱：伊是
    為了要簽拋棄法定抵押權所以才會簽名，其上印文不是伊蓋
    的云云（見本院九十四年六月一日審判筆錄第四頁），然證
    人丙○○所提出之字條只不過一般白紙上簽名、蓋章，並無
    其他文字，更無被告甲○○所辯有關拋棄法定抵押權之相關
    內容，而自訴人公司所提出之法定抵押權拋棄切結書上亦的
    確有與該字條相同之印文，因此，被告甲○○辯稱為了拋棄
    法定抵押權而簽名在該字條上云云，自難採信。
  (五)再觀以自訴人公司所提出之工程承攬合約，其中第五條第三
    項修改處的確分別有蓋用與簽約時在立合約書人處相同之「
    丁○○」印文，亦有較小之「丁○○」印文乙節，佐以證人
    乙○○所陳：霖泰公司之大小章係由其保管，如果被告甲○○需要使用公司印章，會回公司向其拿取，印章用完之後會
    馬上歸還公司等語，自訴人公司並無機會取得霖泰公司印章
    ，更徵證人丙○○前揭證詞中所稱第一次修改時有加蓋霖泰
    公司負責人「丁○○」之印章即合約上較大之「丁○○」印
    文，第二次修改時因為被告甲○○沒有帶印章，所以另外去
    刻了一副印章，並在修改處、原來蓋印處分別再蓋上新的印
    章等情，應可採信，若否，合約上第五條第三項修改處之原
    來簽約用的「丁○○」印文（較大的）從何而來？
  (六)析上所述，被告甲○○確有代表霖泰公司與證人丙○○另行
    協議將原合約第五條第三項內容修改為「五、付款辦法：..
    . 3.付款方式：百分之十現金，百分之三十，一個月票期，
    百分之三十，二個月票期，百分之三十，三個月票期」，將
    附件之付款方式修改為「一、基礎結構完成百分之二十。..
    . 五、辦公室拆架裝修完成百分之二十。六、取得使用執照
    百分之二十。」，並由被告甲○○先後蓋用原來之「丁○○
    」印文及偽造之「丁○○」印章等情甚明，被告甲○○向本
    院民事庭提起上開訴訟所持之工程承攬合約並非霖泰公司與
    自訴人公司最後確認協議修改完成之合約，被告甲○○未經
    合約當事人即自訴人公司同意，將修改處塗去而回復為最早
    之約定內容，自屬有損合約當事人即自訴人公司之權利，而
    屬變造之行為。
  (七)又證人乙○○雖證述：全權委託被告甲○○處理簽約之事，
    但並沒有授權被告甲○○可以代刻霖泰公司之大小章，也沒
    有另刻一副霖泰公司之大小章給被告甲○○使用，如果被告
    甲○○有需要用章，必須回公司跟她拿，用完之後就要歸還
    ，不會放在被告甲○○處等語（見本院九十四年審判筆錄第
    四至六頁），則被告甲○○所刻之霖泰公司與「丁○○」印
    章係屬偽造，而其持偽造之印章蓋用於修改過之合約上，又
    蓋用於法定抵押權拋棄切結書上，自屬變造合約、偽造法定
    抵押權拋棄切結書之行為。
  (八)自訴人公司雖另指被告甲○○明知該公司已經遷移至上開工
    程地點「桃園縣楊梅鎮○○路三十號」，而不在原來之舊址
    「臺北市○○○路○段二一三號」，竟仍在起訴狀上記載被
    告即自訴人公司之地址為「臺北市○○○路○段二一三號」
    ，故意使法院之通知書不能送達於自訴人公司，致自訴人公
    司不能到庭辯論云云，證人丙○○亦稱：工程進行中，曾經
    告知被告甲○○，於工程完成後，將把公司搬遷至該工程地
    點乙節（見本院九十四年三月九日審判筆錄第二、三頁），
    然此為被告甲○○所否認，且該合約上並未記載工程之目的
    ，且縱使被告甲○○知悉自訴人公司將有搬遷之決定，但此
    是否即表示自訴人公司將不再使用原來「臺北市○○○路○
    段二一三號」之舊址？或者是二處辦公處所均同時使用？是
    被告甲○○依照合約上記載之自訴人公司地址寫明於民事起
    訴狀上，亦難認其是以此方式不讓自訴人公司到庭。然被告
    甲○○持變造之工程承攬合約向本院民事庭起訴，自有使承
    法官陷於錯誤之可能。
  (九)綜上所述，被告確有偽造「霖泰營造股份有限公司」、「丁○○」印章後，變造工程承攬合約、偽造法定抵押權拋棄切
    結書、又持變造後之工程承攬合約向本院提起給付承攬報酬
    之訴訟，被告甲○○前開辯解，並非可採。至被告甲○○另
    辯稱，自訴人公司所交付之支票有多數均退票，所以自訴人
    公司所提出之建築師事務所會勘審查結果、付款明細等資料
    與事實不符等詞，尚屬與自訴人公司間工程款項之民事糾紛
    ，而與被告甲○○是否涉犯行使偽造、變造私文書犯行有何
    關係。本件事證明確，被告甲○○之犯行已堪認定，應依法
    論科。
三、按上訴人將其變造之條據提出法院請為追償，意在利用法院
    不正確之判決，達其使對造交付租穀之目的，自與施用詐術
    使人將第三人之物交付之情形無殊，即又成立詐欺罪名，雖
    其行使變造私文書之方法行為較詐欺罪為重，依刑法第五十
    五條，仍應從行使變造私文書罪處斷，但關於詐欺行為，究
    不能置而不論，最高法院二十九年上字第九九０號判例意旨
    可資參照。被告甲○○偽造印章、變造合約、偽造法定抵押
    權拋棄切結書、變造合約後持變造之工程承攬合約向本院對
    自訴人公司起訴，致承辦法官依據該變造之合約判決被告即
    自訴人公司敗訴，應給付原告即霖泰公司或被告甲○○三百
    十一萬四千元確定。核被告甲○○所為係犯刑法第二百十七
    條第二項偽造印文罪（於空白紙條上偽造印文部分）、第二
    百十六條、第二百十條行使變造私文書罪（二次變造合約部
    分）、第二百十六條、第二百十條行使偽造私文書罪（偽造
    法定抵押權拋棄切結書部分）、第三百三十九條第二項詐欺
    得利罪。被告甲○○偽造印章、印文後，用以變造、偽造私
    文書，其偽造印章、印文之低度行為係變造、偽造文書之部
    分行為；又變造、偽造文書後進而行使，變造、偽造之低度
    行為亦應為行使之高度行為所吸收，均不另論罪。被告甲○○利用不知情之不詳刻印店人員偽造印章，又利用不知情之
    乙○○向本院民事庭提出變造之工程承攬合約而行使之，均
    為間接正犯。被告甲○○先後二次行使變造私文書犯行，時
    間緊接，觸犯構成要件相同之罪，依刑法第五十六條規定以
    一罪論，並加重其刑。又其所犯上開四罪間，有方法、目的
    之牽連關係，應從較重之行使變造私文書罪處斷。爰審酌被
    告甲○○前未曾因犯罪經判決執行，有臺灣高等法院被告前
    案紀錄表可參，素行尚可，其因乙○○有授權其簽約事宜（
    未授權代刻印章），故偽造印文、行使變造私文書、行使偽
    造私文書犯行，對霖泰公司造成之損害甚微，然以行使變造
    私文書之方式取得法院勝訴判決，對自訴人公司造成之損害
    則鉅，且無視法律尊嚴，犯罪後亦未能坦承犯行，然其動機
    乃在因與自訴人公司間之工程糾紛，企盼能順利取得工程施
    作之工程款，與其智識程度、犯罪之動機、手段、目的等一
    切情狀，量處如主文所示之刑，並諭知易科罰金之折算標準
    。被告甲○○所變造之工程承攬合約分別為自訴人公司及霖
    泰公司所有，非其所有，法定抵押權拋棄切結書則已持交自
    訴人公司，亦非其所有，至空白紙條一張，為被告甲○○蓋
    用後丟棄，經證人丙○○拾起保存，亦非被告甲○○所有，
    爰均不予宣告沒收，惟其上偽造之「霖泰營造股份有限公司
    」印文三枚、「丁○○」印文貳拾貳枚及未扣案之上開偽造
    印章各一枚，不問屬於犯人與否，均應依刑法第二百十九條
    規定宣告沒收。
四、被告甲○○於簽約後修改合約時，因未帶印章而未經乙○○
    同意偽造印章後、偽造印文、行使變造工程承攬合約（第一
    次）、行使偽造法定抵押權拋棄切結書部分，雖均未經自訴
    人提起自訴，然與上開經本院認定有罪部分分別有實質上一
    罪（偽造印章、印文）、裁判上一罪（行使變造工程承攬合
    約、行使偽造法定抵押權拋棄切結書）關係，基於審判不可
    分原則，本院自得併予審酌，併此敘明。
貳、無罪部分：
一、自訴意旨略以：被告丁○○係霖泰公司負責人，被告甲○○
    係霖泰公司與自訴人公司於八十七年八月二十四日簽定自訴
    人公司楊梅廠辦工程承攬合約之見證人，並為共同施作該工
    程之人。嗣自訴人公司與霖泰公司協議將原合約第五條第三
    項關於「五、付款辦法：...3. 付款方式：百分之七十由經
    建公司專款給付，百分之二十，二個月期票」之內容修改為
    「五、付款辦法：... 3.付款方式：百分之十現金，百分之
    三十，一個月票期，百分之三十，二個月票期，百分之三十
    ，三個月票期」，並於修改處加蓋當事人印章為憑。其後因
    霖泰公司施工品質低落、進度遲延等因素，工程乃告停止。
    詎九十年四月間，被告丁○○、甲○○為掩飾工程款項溢領
    之事實，竟基於為自己不法所有及行使變造私文書之犯意聯
    絡，將上開經協議修改過之合約內容變造為未協議修改前之
    版本，並持向本院訴請給付承攬報酬，使本院承辦法官陷於
    錯誤，而判決命自訴人公司應給付被告丁○○之霖泰公司及
    被告甲○○三百十一萬四千元，致生損害於自訴人公司及法
    院審理民事事件之正確性，因認被告丁○○與被告甲○○共
    同涉犯刑法第二百十六條、第二百十條行使變造私文書罪嫌
    、第三百三十九條第二項詐欺得利罪嫌云云。
二、按犯罪事實應依證據認定之，無證據不得推定其犯罪事實；
    不能證明被告犯罪者，應諭知無罪之判決，刑事訴訟法第一
    百五十四條第二項、第三百零一條第一項分別定有明文。又
    事實之認定，應憑證據，如未能發現相當證據，或證據不足
    以證明，自不能以推測或擬制之方法，為裁判基礎；且認定
    犯罪事實所憑之證據，雖不以直接證據為限，間接證據亦包
    括在內，然而無論直接證據或間接證據，其為訴訟上之證明
    ，須於通常一般之人均不致有所懷疑，而得確信其為真實之
    程度者，始得據為有罪之認定，倘其證明尚未達到此一程度
    ，而有合理之懷疑存在而無從使事實審法院得有罪之確信時
    ，即應由法院為諭知被告無罪之判決，有最高法院四十年台
    上字第八六號判例、七十六年台上字第四九八六號判例可資
    參照。次按刑事訴訟法第一百六十一條已於九十一年二月八
    日修正公布，修正後同條第一項規定：檢察官就被告犯罪事
    實，應負舉證責任，並指出證明之方法。因此，檢察官對於
    起訴之犯罪事實，應負提出證據及說服之實質舉證責任。倘
    其所提出之證據，不足為被告有罪之積極證明，或其闡明之
    證明方法，無從說服法官以形成被告有罪之心證，基於無罪
    推定之原則，自應為被告無罪判決之諭知，更有最高法院九
    十二年台上字第一二八號判例意旨足參。又此等舉證責任之
    規定，於自訴程序中之自訴人同有其適用。
三、自訴人認被告丁○○與被告甲○○共同涉犯前開犯行無非以
    上開協議修改過之工程承攬合約、被告甲○○與霖泰公司向
    本院起訴之九十年度訴字第二二五四號起訴狀暨所附未修改
    過之工程承攬合約、判決書、韋多芳建築師事務所會勘審查
    結果函、付款明細、被告甲○○簽收之現金請款單、支票、
    聯邦銀行支票存款往來簿、贖回退票申請單及第一商業銀行
    支票存款對帳單（均影本）等為其論據。訊之被告丁○○對
    於其於上開工程承攬合約簽定時係擔任霖泰公司負責人乙節
    並不否認，惟堅決否認有何行使變造私文書、行使偽造私文
    書、詐欺得利犯行，辯稱：伊只是霖泰公司名義上負責人，
    霖泰公司所有的事情都委由乙○○負責，而且工程開始之後
    ，霖泰公司負責人就已經變更，伊並不認識被告甲○○，對
    於承攬上開工程、簽約及事後提起訴訟等事均不清楚等語。
四、經查：
  (一)被告丁○○於前開承攬合約簽定之時為霖泰公司負責人，為
    其所不否認，並經本院調閱霖泰公司登記案卷核閱無誤，且
    依上開登記案卷記載，霖泰公司八十八年九月十四日變更負
    責人為萬久治，八十九年九月十一日則變更負責人為乙○○
    迄今，亦即該工程施作過程中，乃至於霖泰公司與被告甲○○對自訴人公司向本院提起九十年度訴字第二二五四號給付
    承攬報酬訴訟時，被告丁○○早已非霖泰公司負責人，則被
    告丁○○辯稱：伊對於簽約、工程施作、起訴請求給付承攬
    報酬等事均不知悉之詞，即非不可採信。
  (二)又參酌證人乙○○證述：霖泰公司自八十七年起迄今，實際
    上都由其管事，被告丁○○在任負責人時很少進公司，偶而
    在需要用到他的印章時，會跟他照會一下，本件工程簽約、
    施作、付款、變更工程期限、驗收等細節都是由共同承攬的
    被告甲○○負責，關於本件工程之事項，在變更負責人之後
    就沒有再與被告丁○○提過，合約書上霖泰公司之大、小章
    都是其拿給被告甲○○用印，被告甲○○也不會自己與被告
    丁○○聯絡等情（見本院九十四年三月三十日審判筆錄第二
    至四頁），證人丙○○亦結證稱：本件工程簽約都是由被告
    甲○○負責，「丁○○」之簽名及印文也都是由被告甲○○
    所簽或蓋用，施作過程中也都是與被告甲○○聯繫，付款也
    由被告甲○○簽收，被告丁○○從來沒有在其公司出現過等
    詞（見本院九十四年三月九日審判筆錄第五、六頁、九十四
    年三月三十日審判筆錄第十、十一頁），益見被告丁○○前
    開辯詞，應係真實。
  (三)至自訴人公司所提出之上開協議修改過之工程承攬合約、被
    告甲○○與霖泰公司向本院起訴之九十年度訴字第二二五四
    號起訴狀暨所附未修改過之工程承攬合約、判決書、韋多芳
    建築師事務所會勘審查結果函、付款明細、被告甲○○簽收
    之現金請款單、支票、聯邦銀行支票存款往來簿、贖回退票
    申請單及第一商業銀行支票存款對帳影本等，均僅能證明霖
    泰公司與自訴人公司簽約之情形，與其後工程施作、款項糾
    紛及起訴請求給付承攬報酬之訴訟過程與結果，尚不足以證
    明被告丁○○曾經參與本件工程簽約、施作事宜，或對於上
    開民事訴訟之提起與進行有實際接觸。
五、綜上所述，被告丁○○僅是本件工程承攬合約簽約時之霖泰
    公司名義上負責人，實則對於本件工程之簽約、施作等事項
    及霖泰公司、被告甲○○與自訴人間工程糾紛，其並不知悉
    ，自難以其係本件工程簽約時之霖泰公司名義上負責人即遽
    認其與被告甲○○就前開犯行有犯意聯絡或行為分擔。此外
    ，復查無其他積極證據足認被告丁○○有自訴人所指前揭犯
    行，不能證明被告丁○○犯罪，自應為無罪之諭知。
據上論斷，應依刑事訴訟法第三百四十三條、第二百九十九條第
一項前段、第三百零一條，刑法第五十六條、第二百十六條、第
二百十條、第二百十七條、第三百三十九條第二項、第五十五條
、第四十一條第一項前段，罰金罰鍰提高標準條例第一條前段、
第二條，判決如主文。
中　　華　　民　　國　　94　　年　　6 　　月　　29　　日
           　　　 刑事第四庭    審判長法　官　黃雅芬
                                      法  官  賴秀蘭
                                      法  官  黎惠萍
上正本證明與原本無異。
如不服本判決，應於判決送達後10日內向本院提出上訴狀（應抄
附繕本）。
                                      書記官  楊麗娟
中　　華　　民　　國　　94　　年　　6 　　月　　29　　日
附錄本案論罪科刑法條全文
刑法第二百十六條、第二百十條、第二百十七條、第三百三十九
條第二項
中華民國刑法第二百十六條
 (行使偽造變造或登載不實之文書罪)
行使第二百十條至第二百十五條之文書者，依偽造、變造文書或
登載不實事項或使登載不實事項之規定處斷。
中華民國刑法第二百十條
 (偽造變造私文書罪)
偽造、變造私文書，足以生損害於公眾或他人者，處五年以下有
期徒刑。
中華民國刑法第二百十七條
 (偽造盜用印章印文或署押罪)
偽造印章、印文或署押，足以生損害於公眾或他人者，處三年以
下有期徒刑。
盜用印章、印文或署押，足以生損害於公眾或他人者，亦同。
中華民國刑法第三百三十九條
 (普通詐欺罪)
意圖為自己或第三人不法之所有，以詐術使人將本人或第三人之
物交付者，處五年以下有期徒刑、拘役或科或併科一千元以下罰
金。
以前項方法得財產上不法之利益或使第三人得之者，亦同。
前二項之未遂犯罰之。
